臺灣高等法院臺南分院刑事裁定
111年度抗字第357號
抗  告  人  
即 受 刑人  陳清真

上列抗告人因撤銷緩刑案件，不服臺灣臺南地方法院中華民國11
1年4月22日裁定（111年度撤緩字第75號）提起抗告，本院裁定
如下：
    主  文
原裁定撤銷，發回臺灣臺南地方法院。
    理  由
一、檢察官以受刑人陳清真因違反食品衛生管理法案件，經本院
    於民國109年2月27日以107年度上更一字第8號判處有期徒刑
    1年1月、緩刑3年，並應於確定之日起2年內向公庫支付新臺
    幣（下同）50萬元，於109年4月7日確定在案，惟受刑人未
    依限履行而有刑法第75條之1第1項第4款得撤銷緩刑宣告之
    原因，爰聲請撤銷緩刑宣告等語。
二、原裁定意旨略以：執行檢察官已以109年5月27日發函通知受
    刑人應於111年4月6日前繳納上開50萬元，該函文已依法送
    達給受刑人親收，惟受刑人至111年4月12日仍未繳納，亦未
    見其提出任何足認存有繳納意願、能力之相關理由，顯已違
    反法院依刑法第74條第2項第4款所宣告之負擔，且其全數未
    繳納，無從認為其有繳納之意願及能力，堪認其違反情節重
    大，原宣告之緩刑顯難收預期效果，而有執行刑罰之必要，
    爰依刑法第75條之1第1項第4款規定撤銷其緩刑宣告等語。
三、抗告意旨略以：我並無任何存款或財產，自不可能隱匿或處
    分財產或故意不履行負擔，況且我已82歲，又患有失智症，
    無法自行走路，領有身心障礙證明，目前僅靠老農年金為生
    ，並無謀生賺錢以繳納該50萬元之能力，原審認為我違反負
    擔情節重大者，所宣告之緩刑難收其預期效果，而有執行刑
    罰之必要，應有誤會，為此請撤銷原審裁定等語。
四、本件抗告人即受刑人前因違反食品衛生管理法案件，經本院
    於109年2月27日以107年度上更一字第8號判處有期徒刑1年1
    月、緩刑3年，並應於確定之日起2年內向公庫支付50萬元，
    於109年4月7日確定在案，此有本院上開刑事判決及抗告人
    前案紀錄表可稽。而抗告人原應依執行檢察官之函文於111
    年4月6日前向公庫繳款，上開函文已依法送達於抗告人，然
    抗告人迄未依法繳納之情，亦有臺灣臺南地方檢察署通知函
    、送達證書附卷可稽，顯見抗告人本應履行緩刑宣告所附負
    擔，惟迄今尚未履行，亦堪認定。
五、惟緩刑制度設計之本旨，除可避免執行短期自由刑之流弊外
    ，主要目的係在獎勵惡性較輕者使其遷善，而經宣告緩刑後
    ，若有具體事證足認受宣告者並不因此有改過遷善之意，即
    不宜給予緩刑之寬典，乃另有撤銷緩刑宣告制度。又受緩刑
    之宣告而違反刑法第74條第2項第1款至第8款所定負擔情節
    重大者，足認原宣告之緩刑難收其預期效果，而有執行刑罰
    之必要者，得撤銷其宣告，刑法第75條之1第1項第4款固有
    明文規定。惟考其立法意旨略以：修正條文第74條第2項增
    列法院於緩刑期間內，得命犯罪行為人於緩刑期內應遵守之
    事項（例如向被害人支付相當數額、向公庫支付一定之金額
    、接受精神、心理輔導、提供義務勞務或其他為預防再犯之
    事項），明定違反該條所定事項情節重大者，得撤銷其緩刑
    宣告，以期週延，且本條採用裁量撤銷主義，賦與法院撤銷
    與否之權限，實質要件即以「足認原宣告之緩刑難收其預期
    效果，而有執行刑罰之必要」，供作審認之標準。至於所謂
    「情節重大」，係指：受判決人顯有履行負擔之可能，而隱
    匿或處分其財產、故意不履行、無正當事由拒絕履行或顯有
    逃匿之虞等情事而言。準此，上揭「得」撤銷緩刑之情形，
    法官應依職權本於合目的性之裁量，妥適審酌被告於緩刑期
    間內違反應遵守事項之情節是否重大，是否已難收其預期之
    效果，而確有執行刑罰之必要。
六、經查，抗告人係29年3月9日出生，有其年籍資料可稽，其已
    高齡82歲，且提出身心障礙證明可稽（見本院卷第11頁），
    則其主張因年紀已大，患有失智症而無法謀生賺錢以繳納該
    50萬元之情，似非無據；又撤銷緩刑宣告，影響抗告人的權
    益至鉅，自當審慎為之，宜給予抗告人到場陳述意見的機會
    ，併調查其不能履行負擔之原因，以期週延。本件依執行卷
    宗顯示，檢察官僅於109年5月27日發函通知抗告人於111年4
    月6日前向該署國庫支付50萬元外，未為任何督促履行，或
    查詢抗告人不為履行之原因；而原審亦未通知抗告人到場給
    予陳述意見的機會，亦未查明其有何不能履行條件之原因或
    其是否有處分其財產、故意不履行、無正當事由拒絕履行或
    顯有逃匿之虞等情事，僅從形式上審查，遽為准許檢察官撤
    銷緩刑宣告之聲請，自有未合。
七、原審以抗告人未履行法院依刑法第74條第2項第4款所宣告之
    負擔而撤銷其緩刑宣告，雖非無見，然抗告人是否仍有財產
    ，而加以隱匿或處分或故意不履行負擔，尚有查明之必要，
    況抗告人已高齡82歲，有病在身，領有身心障礙證明，是否
    足以認定其違反法規範之情節重大，其宣告之緩刑難收預期
    效果而有執行刑罰之必要？上開各情均屬未明，仍有調查之
    必要，抗告意旨之指摘為有理由，爰由本院將原裁定予以撤
    銷，並發回由原審法院詳查究明更為妥適之處分。
據上論結，應依刑事訴訟法第413 條前段，裁定如主文。
中　　華　　民　　國　　111 　年　　5 　　月　　9 　　日
                  刑事第七庭    審判長法　官  吳勇輝
                                      法　官  吳錦佳
                                      法　官  黃國永
以上正本證明與原本無異。
不得再抗告。
　　　　　　　　　　　　　　　　　　　書記官  葉宥鈞　
中　　華　　民　　國　　111 　年　　5 　　月　　9 　　日